臺灣板橋地方法院刑事判決　　　　　　　93年度訴字第425 號
公　訴　人　臺灣板橋地方法院檢察署檢察官
被　　　告　乙○○
　　　　　　　　　　（另案於臺灣臺北監獄執行中）
指定辯護人　本院公設辯護人　己○○
上列被告因偽造有價證券等案件，經檢察官提起公訴（93年度偵
字第89號），暨移送併案審理（93年度偵字第14236 號），本院
判決如下：
　　主　文
乙○○共同意圖為自己不法之所有，以詐術使人將本人之物交付
，處有期徒刑陸月，如易科罰金，以佰元折算壹日。
　　事　實
一、乙○○前曾有違反槍砲彈藥刀械管制條例、麻醉藥品管理條
    例、贓物、肅清煙毒條例等前案紀錄，其中於民國（下同）
    78年間因違反肅清煙毒條例案件，經本院於79年8 月7 日以
    79年度訴字第177 號判決，判處無期徒刑，嗣經臺灣高等法
    院於80年1 月22日以79年度上訴字第3776號判決駁回上訴，
    復由最高法院於80年4 月3 日以80年度臺覆字第10號覆判核
    准確定，嗣入監執行至91年3 月25日假釋出監（尚不構成累
    犯）。詎其仍不知悛悔，於假釋中之92年2 、3 月間，在臺
    北縣三峽鎮某處，經友人丙○○之介紹與丁○○（已由本院
    另案審結）約定，由乙○○充當人頭辦理購車貸款，即可獲
    得新臺幣（下同）30000 元報酬之利益，乙○○即與丁○○
    ，共同萌生為自己不法所有之意圖，基於詐欺取財、違反動
    產擔保交易法之犯意聯絡，渠等自始皆無依約繳款之意思，
    竟於92年3 月26日上午11時許，在臺北市○○街195 號億益
    車行（移送併辦意旨書誤載為臺北市○○街328 號新貿汽車
    商行），丁○○未告知王森田另有持偽造甲○○國民身分證
    、具有詐欺取財、違反動產擔保交易法犯意聯絡之不詳姓名
    成年男子，在前開詐欺取財、違反動產擔保之犯意聯絡下，
    先由該自稱甲○○之成年男子於購車簽約及辦理購車貸款時
    ，向介紹車輛貸款之戊○○及美商通用國際財務管理股份有
    限公司臺灣分公司（起訴書誤載為美商通用國際財務管理有
    限公司臺灣分公司，以下稱通用公司）委任代辦對保之承辦
    人鄭秀慧，詐稱與乙○○為堂兄弟關係，再由乙○○以動產
    擔保交易附條件買賣之方式，買受車牌號碼2G-3971 號自用
    小客車，乙○○為動產擔保交易之債務人，由該自稱甲○○
    之成年人擔任連帶債務人，使動產擔保交易之債權人通用公
    司及其委任代辦對保之承辦人鄭秀慧陷於錯誤，誤以為乙○○本人確實有意以動產擔保交易之附條件買賣方式，購買前
    揭自用小客車，遂同意由乙○○簽訂動產擔保交易契約書，
    約定自92年4 月27日起至95年3 月27日止，以每月為1 期，
    每期應支付11149 元（起訴書誤載為11140 元），共計36期
    ，約定總價金為401364元，於繳付全部價金前，標的物之所
    有權仍屬於動產擔保交易之債權人通用公司所有，並約定車
    輛應存放於約定處所臺北縣三峽鎮○○街104 巷17號（即乙○○住處），動產擔保交易債務人即買受人乙○○僅得依約
    占有使用，不得將標的物遷移、出賣、出質、移轉、抵押或
    為其他處分，由通用公司貸款並受讓債權並為動產擔保交易
    動產抵押設定。乙○○及該自稱甲○○之成年男子（乙○○
    不知其持偽造甲○○國民身分證冒稱為甲○○之犯行），在
    前揭車行內，各於債權讓與暨動產抵押契約書上債務人欄及
    保證人欄簽名，2 人並共同簽發金額401364元（起訴書誤載
    為401800元）、到期日為92年4 月30日之本票1 紙，連同渠
    等之國民身分證影本交付予鄭秀惠以行使之（乙○○因此涉
    犯偽造有價證券、行使偽造私文書、行使特種文書部分，經
    本院不另為無罪之諭知，詳參理由欄三），再由鄭秀惠將前
    揭文件交回通用公司，致使通用公司陷於錯誤，旋將貸款金
    額300000元撥付予與乙○○有共同犯意聯絡之丁○○。嗣乙○○於92年4 月27日第1 期價款起即未依約給付，標的物亦
    自約定處所遷移，去向不明，致通用公司追索無著，足生損
    害於通用公司
二、案經甲○○訴由臺灣板橋地方法院檢察署檢察官偵查起訴暨
    通用公司訴由同署檢察官移送併案審理。
    理　由
一、訊據被告乙○○固坦承於上揭時、地簽署動產擔保交易附條
    件買賣設定登記申請書等數項文件，惟矢口否認有何詐欺和
    違反動產擔保交易法之情事，辯稱：伊當時是無期徒刑假釋
    中，不可能做這種被撤銷假釋之事，伊是因為他們（指丁○○）答應要給伊30000 元，伊才去簽名，伊不知道會這麼嚴
    重，伊也從來沒看過那臺（車牌號碼2G-3971 號）自用小客
    車云云。經查：
（一）證人戊○○於本院審理時結證稱：在濱江街（指臺北市○○街195 號億益車行）對保時，被告與自稱甲○○之人及
      丁○○是搭乘一臺休旅車一起到億益車行，他們對完保後
      就與自稱甲○○之人一起離開等語（見本院卷宗《一》93
      年8 月26日審判筆錄第8 頁）；復經證人丁○○於本院審
      理時結證稱：對保完甲○○先行離去，伊送被告回集賢路
      的車行等語（見同上審判筆錄第22頁）；足見被告與丁○○及自稱甲○○之人應係同時到達億益車行並同時離去，
      堪以認定。
（二）又證人戊○○於本院審理時結證稱：伊聽到自稱甲○○之
      人說被告是他堂兄弟等語（見同上審判筆錄第7 頁）；與
      證人鄭秀惠於本院另案審理時結證稱：被告與保人說他們
      是親戚關係等語（見本院卷宗《一》第127 頁卷附之本院
      93年度易字第1077號卷94年1 月6 日審判筆錄第9 頁），
      互核相符，是以被告雖自承無意買車，僅為替丁○○充當
      人頭辦理購車貸款，向證人戊○○與鄭秀惠佯稱與自稱甲○○之人有親戚關係，以騙取他人之信任，讓自稱甲○○
      之人得以任其連帶保證人，增加其信用，顯然有施用詐術
      之情形，堪以認定。
（三）被告雖於78年間因違反肅清煙毒條例案件，經本院於79年
      8 月7 日以79年度訴字第177 號判決，判處無期徒刑，嗣
      經臺灣高等法院於80年1 月22日以79年度上訴字第3776號
      判決駁回上訴，復由最高法院於80年4 月3 日以80年度臺
      覆字第10號覆判核准確定，嗣入監執行至91年3 月25日假
      釋出監；惟被告於本件犯罪時間（92年2 、3 月間）之前
      之91年間已另犯連續攜帶兇器竊盜罪，經本院於92年7 月
      9 日以91年度易字第3222號判決，判處有期徒刑9 月確定
      ，其假釋隨時均可能被撤銷；是被告辯稱伊當時尚在無期
      徒刑假釋中，無由再犯本案，顯非可採。
（四）據上，被告既無買車之意願，僅為貪圖30000 元報酬，即
      出名為丁○○辦理購車貸款，並於自稱甲○○之人向證人
      戊○○、鄭秀惠表明與被告為親戚關係時，被告亦不置可
      否，使伊等得以遂行詐欺犯行，足徵被告與丁○○及自稱
      甲○○之人，就詐欺之犯行，應有犯意之聯絡及行為之分
      擔，洵堪認定，被告前揭所辯，顯係畏罪飾卸之詞，並不
      足採信。此外，並有車籍作業系統- 查詢認可資料、動產
      擔保交易附條件買賣設定登記申請書、債權讓與暨動產抵
      押契約書、乙○○名片、本票（以上均為影本）各1 件在
      卷可資佐證（分別附於同上署93年度偵字第89號偵查卷宗
      第20、21、22、23、57頁）。
（五）另被告於出名簽署前揭動產擔保交易附條件買賣設定登記
      申請書等數項文件後，即應遵守約定，於價金未付清之前
      ，該自用小客車仍屬通用公司所有，買受人（債務人）即
      被告僅得依約占有使用，不得任意遷移或為其他處分，然
      被告供陳：渠不會開車，從未看過那臺自用小客車，亦不
      曾占有使用過該車乙情；而告訴人通用公司之代理人張淳
      蓁於警詢時亦指訴稱：伊公司有派人多次前往被告住處，
      均無看見2G -3971號自用小客車乙情（見同上署93年度他
      字第4734號偵查卷宗張淳蓁之警詢筆錄），相互參合，足
      見被告擔任動產擔保債務人時，即無意依約履行付款及不
      得任意遷移車輛之義務，縱其未能領會其所犯違反動產抵
      押法，然其所為違反動產擔保之行為，已表現出於對法敵
      對意識，自有違法性認識，而具犯罪故意。是被告所為，
      顯然有違反動產擔保交易法第38條之規定，亦堪認定。
（六）按一般人進行交易，若無特殊情況，多以本人名義為之，
      以求法律關係單純化及法律效果之當然歸屬，為眾所皆知
      之事。今反徵求人頭出名進行動產擔保交易，憑常人生活
      經驗多會懷疑其中有不法之情事，難期其依約付款，且有
      違法遷移或處分標的物，致生損害於動產擔保交易債權人
      之可能，而依被告之身分、年齡及社會經驗，自可預見及
      此，應堪以認定。
      綜上所述，被告涉犯詐欺及違反動產擔保交易法之犯行，
      均堪以認定，應予依法論科。
二、核被告所為，係犯刑法第339 條第1 項之詐欺取財罪、動產
    擔保交易法第38條之動產擔保交易之債務人意圖不法之利益
    將標的物遷移罪。被告與丁○○及自稱甲○○之姓名年籍均
    不詳之成年男子間，就上開2 罪，有犯意之聯絡及行為之分
    擔，均為共同正犯。被告所犯上開2 罪間，有方法、結果之
    牽連關係，為牽連犯，應從一重之詐欺取財罪處斷。爰審酌
    被告之素行（有臺灣高等法院被告前案紀錄表1 件附於本院
    卷內可參）、貪圖小利之動機、犯罪之目的、手段及犯後仍
    否認犯行飾詞卸責等一切情狀，量處如主文所示之刑，並諭
    知易科罰金之標準，以示懲儆。
三、公訴意旨另以：被告乙○○於92年3 月26日，在臺北縣濱江
    街億益車行，充當人頭簽立購買上開車號2G-3971 號自用小
    客車契約時，明知持偽造甲○○國民身分證之姓名年籍均不
    詳之成年人，非甲○○本人，竟與其基於意圖供行使之用之
    犯意聯絡，由冒名甲○○之成年人擔任連帶債務人，分別在
    債權讓與暨動產抵押契約書之連帶保證人欄上、前開金額40
    1364元之本票發票人欄上，偽造甲○○（起訴書誤載為王世
    賢）之署名各1 枚後，將偽造甲○○國民身分證影本及前揭
    契約書與本票，交付予通用公司委任之代辦人鄭秀惠而行使
    之。因認被告此部份係涉犯刑法第216 條行使同法第210 條
    偽造私文書罪及行使同法第212 條特種文書罪、同法第201
    條第1 項（起訴書漏引第1 項）偽造有價證券罪嫌。
（一）按犯罪事實應依證據認定之，無證據不得認定犯罪事實，
      刑事訴訟法第154 條第2 項定有明文。又認定不利於被告
      之事實，須依積極證據，苟積極證據不足為不利於被告事
      實之認定時，即應為有利於被告之認定，更不必有何有利
      之證據。而此所謂之證據，須確能為被告有罪之證明，而
      無瑕疵可指者，始足當之；其為訴訟上之證明，則須至任
      何之一般人均認其為真正，而無所懷疑之程度，此最高法
      院30年上字第816 號、69年台上字第4913號、76年台上字
      第4986號各著有判例。
（二）本件公訴人認被告涉有上開罪嫌，無非係以證人即被害人
      甲○○、證人戊○○、證人鄭秀惠於偵查中之證詞，及偽
      造甲○○國民身分證影本等為其論據。惟訊據被告則堅決
      否認前開犯行，辯稱：伊僅為30000 元酬勞到場簽名而已
      ，簽完名即離去，不認識該自稱甲○○之男子，並不知其
      非甲○○本人，亦未向證人戊○○表示該男子為其堂兄弟
      等語。經查：
　１、證人戊○○於本院審理時結證稱：伊於偵查中之筆錄（指
      記載被告表示甲○○是他堂兄弟）有誤，伊是聽到自稱甲○○之人說被告是他堂兄弟等語（見本院卷宗《一》93年
      8 月26日審判筆錄第7 頁）；故被告辯稱未向證人戊○○
      表示甲○○為其堂兄弟乙情，堪以信實。矧查，被告若知
      自稱甲○○之成年男子，係持偽造之甲○○國民身分證並
      冒用甲○○本人，若要隱匿知情，以逃避刑責，理當不會
      用其本名簽署，以免曝露身分，卻仍以本名為之，足見其
      應不知自稱甲○○之人非甲○○本人。
  ２、證人丙○○雖於本院另案審理時結證稱：被告為油漆工，
      他說要買車來載油漆，車型是被告指定的，該不詳男子（
      即指自稱甲○○之人）也是被告央其代找的，因為伊友人
      （指丁○○）在賣車，伊就介紹被告向丁○○買車云云（
      參見本院卷宗《一》第157 、158 、160 頁卷附之本院93
      年度易字第1077號卷94年3 月16日審判筆錄第3 、4 、6
      頁）；然為被告所否認，辯稱：雖然伊有擔任油漆工，但
      不需要用車，且伊是受僱他人，伊不會開車等語（見本卷
      卷宗《二》94年10月11日審判筆錄第8 頁）。查：
  (1)、本院依職權向交通部公路總局臺北區監理所函查有關車號
      2G-3971 號自用小客車之罰單紀錄、過戶資料及被告有無
      考領駕照等情，經該監理所先後函覆稱：「案查旨揭車輛
      在92年3 月27日於北市監理處北區分處申辦過戶，新車主
      登錄為乙○○君，又該車異動時有繳納交通違規罰鍰紀錄
      ；至於王君是否有考領駕照乙節，經查迄無考領資料」、
      「該車自過戶後，僅於92年6 月5 日及同年5 月11日違規
      停車遭拖吊，罰款係於拖吊場繳結」等情（分別見本院卷
      宗《二》第17、76、81、82頁），再經臺北縣政府警察局
      三重分局函送該自小客車於92年6 月5 日在臺北縣三重市
      ○○路○ 段違規之繳納收據、舉發通知單、照片各1 件，
      及臺北縣政府警察局板橋分局函送該自小客車於94年5 月
      11日在臺北縣板橋市○○街違規之舉發通知單、切結書、
      丙○○國民身分證各1 件及照片2 幀（以上皆為影本）（
      附於同上卷宗第83至89頁）；足徵被告並無考領駕照，何
      需購車載貨？又該自用小客車於92年5 月11日違規遭拖吊
      後，亦非由被告本人切結領車，而係由證人丙○○前往切
      結領車，且被告於92年6 月1 日入監服刑後，該車卻仍有
      違規及繳款紀錄，足認被告辯稱：未使用該車等語，堪可
      信實。
  (2)、證人丁○○於本院審理時結證稱：伊朋友丙○○介紹被告
      乙○○向伊買車，伊是因為買車認識被告，伊有向丙○○
      表示如果他沒有保人，可以看報紙找職業保人，甲○○是
      職業保人... （審判長問：自稱甲○○之人分得多少報酬
      ？）伊不清楚，應該是丙○○與他洽談等語（見本院卷宗
      《一》93年8 月26日審判筆錄第11、15、21頁）；核與證
      人丙○○於本院另案審理時結證稱：伊介紹朋友向丁○○
      買車，丁○○會給伊紅包，所以伊就出保證人的錢，事先
      就講好了，丁○○給伊20000 元，10000 元要給保人等語
      （見本院卷宗《一》第94頁卷附之本院93年度易字第1077
      號判決第9 頁）大致相符；足見自稱甲○○之人係丁○○
      授意丙○○代為尋覓並給付費用之職業保證人，並非被告
      委託證人丙○○代為尋找的，是以證人丙○○先後之證詞
      互為矛盾，其嗣後於本院改稱該自稱甲○○之人係被告託
      其代找的乙情，應非真實。又證人丁○○於本院審理中亦
      結證稱：（審判長問：從通用公司領取300000元如何處分
      ？）伊30000 元交付給丙○○，伊實拿270000元等語（見
      本院卷宗《一》93年8 月26日審判筆錄第21頁）；證人丙○○於本院審理中亦結證稱：這部車被告乙○○都不用付
      費，還可以獲得30000 元... （檢察官問：丁○○有給被
      告乙○○30000 元是否知道？）知道，在飯桌上由伊經手
      等語（見本院卷宗《一》94年4 月19日審判筆錄第8 、12
      、13頁）；茍若證人丙○○前揭所言該自用小客車係被告
      自己想買來載運油漆所用，何以購車貸款300000元，被告
      僅領得30000 元，實不合常理；在在顯露證人丙○○於本
      院之前開證詞不合理之處，是難採為對被告不利認定之依
      據。
　３、遍觀全卷，亦無其他積極證據足資證明被告於辦理購車貸
      款當時，曾知悉自稱甲○○之成年男子係假冒甲○○之情
      事，尚難以行使偽造私文書罪、行使特種文書罪和偽造有
      價證券罪相繩，故此部分本應為無罪之諭知，惟公訴人認
      被告此部分犯行與前開論罪科刑部分，有方法、結果之牽
      連犯裁判上一罪關係，爰不另為無罪之諭知，併此敘明。
四、臺灣板橋地方法院檢察署檢察官移送併辦之93年度偵字第14
    36號被告乙○○涉嫌違反動產擔保交易等案件，與本案係同
    一事實，本院自得併予審究，附此敘明。
據上論斷，依刑事訴訟法第299 條第1 項前段，動產擔保交易法
第38條，刑法第11條前段、第28條、第339 條第1 項、第55條，
罰金罰鍰提高標準條例第1 條前段、第2 條，判決如主文。
本案經檢察官張慶林到庭執行職務
中    華    民    國    94    年    10    月    28    日
　　　　　　　刑事第十二庭　審判長　法　官　高  玉  舜
　　　　　　　　　　　　　　　　　　法　官　吳  幸  娥
　　　　　　　　　　　　　　　　　　法　官　陳  靜  茹
上列正本與原本無異。
如不服本判決應於送達後10日內向本院提出上訴狀。
                                    書記官  廖  美  紅
中    華    民    國    94    年    10    月    28    日
附錄本案論罪科刑法條全文
動產擔保交易法第38條
動產擔保交易之債務人，意圖不法之利益，將標的物遷移、出賣
、出質、移轉、抵押或為其他處分，致生損害於債權人者，處三
年以下有期徒刑、拘役或科或併科六千元以下之罰金。
刑法第339 條
意圖為自己或第三人不法之所有，以詐術使人將本人或第三人之
物交付者，處五年以下有期徒刑、拘役或科或併科一千元以下罰
金。
以前項方法得財產上不法之利益或使第三人得之者，亦同。
前二項之未遂犯罰之。
